【裁判字號】    97,上訴,257
【裁判日期】    971229
【裁判案由】    違反毒品危害防制條例
【裁判全文】
臺灣高等法院花蓮分院刑事判決        97年度上訴字第257號
上  訴  人
即  被  告  甲○○
上列上訴人因違反毒品危害防制條例案件，不服中華民國97年9
月5日臺灣花蓮地方法院97年度訴字第300號第一審判決（起訴
案號：臺灣花蓮地方法院檢察署97年度偵字第2499號、97年度毒
偵字第455號），提起上訴，本院判決如下：
    主  文
上訴駁回。
    理  由
一、按不服地方法院之第一審判決而上訴者，應向管轄第二審之
    高等法院為之。第二審上訴書狀應敘述具體理由，第二審法
    院認為上訴書狀未敘述理由者，應以判決駁回之。刑事訴訟
    法第361條第1項、第2項、第367條前段，分別定有明文。所
    謂不服第一審判決之具體理由，必係依據卷內既有訴訟資料
    或提出新事證，指摘或表明第一審判決有何採證認事用法或
    量刑等足以影響判決本旨之不當或違法，而構成應予撤銷之
    具體事由，始克當之；倘僅泛言原判決認定事實錯誤、違背
    法令、量刑失之過重或輕縱，而未依上揭意旨指出具體事由
    ，或形式上雖已指出具體事由，該事由縱使屬實，亦不足以
    認為原判決有何不當或違法者，皆難謂係具體理由，所為上
    訴，自屬不符法律上應具備之程式，俾與第二審上訴制度旨
    在請求第二審法院撤銷、變更第一審不當或違法之判決，以
    實現個案救濟之立法目的相契合（最高法院著有97年度台上
    字第892號判決可參）。
二、本件上訴人即被告甲○○不服原審判決，具狀提起上訴，其
    上訴理由僅略謂：依最高法院95年度台上字第1079號判決要
    旨及民國（下同）95年7月1日修正施行之刑法第56條修正理
    由觀之，原審判決漏查被告於本件案發前月餘，亦遭臺灣基
    隆地方法院以97年度訴字第830號刑事判決（下稱前案）判
    處相同之罪刑，即被告施用毒品之行為，實為難於戒斷抑且
    成癮所致，亦即被告於一定時間內，有施打毒品之必然行為
    ，該行為之延續性，更不因任何時空之相異而影響抑中止，
    且前案判決確定前，被告再次被查獲，實為同一行為之延續
    ，爰請求為無罪之諭知等語。核其上訴理由之內容，未就原
    審判決有何採證認事、用法或量刑等足以影響原審判決本旨
    之不當或違法，而為具體指摘，揆諸首揭規定，其上訴自屬
    不合法律上之程式，應予駁回，並不經言詞辯論為之。
三、至上訴人所稱本件犯行之查獲時間為前案判決確定前，與前
    案實為同一行為之延續云云。惟按刑法修正條文於94年2月2
    日經總統公布，並自95年7月1日起施行，其中原刑法第56條
    之連續犯規定業經刪除，即修正後之刑法已無連續犯得論以
    裁判上一罪之情形。依刑法第56條修正理由之說明，謂「對
    繼續犯同一罪名之罪者，均適用連續犯之規定論處，不無鼓
    勵犯罪之嫌，亦使國家刑罰權之行使發生不合理之現象」、
    「基於連續犯原為數罪之本質及刑罰公平原則之考量，爰刪
    除有關連續犯之規定」等語 即係將本應各自獨立評價之數
    罪，回歸本來就應賦予複數法律效果之原貌。因此，就刑法
    修正施行後多次施用毒品之犯行，採一罪一罰，始符合立法
    本旨。至於集合犯，係指立法者所制定之犯罪構成要件中，
    本即預定有數個同種類行為，而反覆實行之犯罪而言。故是
    否集合犯之判斷，客觀上，自應斟酌法律規範之本來涵意、
    實現該犯罪目的之必要手段、社會生活經驗中該犯罪必然反
    覆實行之常態及社會通念等；主觀上，則視其反覆實施之行
    為是否出於行為人之一個犯意，並秉持刑罰公平原則，加以
    判斷之。稽以行為人施用毒品之原因，不一而足，其多次施
    用毒品之行為，未必皆出於行為人之一個犯意決定；且觀諸
    毒品危害防制條例第10條第1項、第2項施用毒品罪之構成要
    件文義衡之，實無從認定立法者本即預定該犯罪之本質，必
    有數個同種類行為而反覆實行之集合犯行，故施用毒品罪，
    應非集合犯之罪。又行為人各次施用毒品之行為，均係為滿
    足各該次之毒癮，於滿足毒癮後，該次行為即已完成；是各
    次均為各自獨立之行為，各具獨立性，其前後次施用毒品行
    為間，自無密切不可分之關係，各自獨立構成同一施用毒品
    罪責，顯然不合接續犯之構成要件。故於刑法修正施行後之
    多次施用毒品之犯行，除依具體個案情節判斷符合接續犯之
    情形外，應依一罪一罰予以數罪併罰論處（最高法院96年度
    第9次刑庭會議決議參照）。而上訴人本件施用毒品犯行與
    前案犯行係在不同「時間」、「地點」分別施用第一級毒品
    海洛因及第二級毒品（甲基）安非他命，顯與以單一行為之
    數個舉動接續進行，以實現一個犯罪構成要件之接續犯不合
    ，則既無接續犯之適用，揆諸首揭說明，自應依一罪一罰論
    處。是以，上訴人本案及前案施用毒品犯行，既均分別為警
    查獲，自應因警查獲而中斷犯意，其於前案查獲後之施用行
    為應屬另行起意而為之，與查獲前之施用行為即不能視為包
    括的一罪（集合犯）或接續犯，而論以一罪。上訴人上訴意
    旨，自不足以認原判決有何不當或違法之處，併予敘明。
據上論斷，應依刑事訴訟法第367條前段、第372條，判決如主文
。
中    華    民    國    97    年     12    月   29    日
                       審判長法  官  何方興
                             法  官  林德盛
                             法  官  林鳳珠
以上正本證明與原本無異。
如不服本判決應於收受送達後10日內向本院提出上訴書狀，其未
敘述上訴理由者，並得於提起上訴後10日內本院補提理由書（均
須按他造當事人之人數附繕本）「切勿逕送上級法院」。
                             書記官  陳有信
中    華    民    國    97    年    12    月    29    日


司法院資訊處製作；財團法人民間司法改革基金會備份。
